臺灣臺中地方法院刑事判決　　　　　　　　　　　　九十三年度易字第一五一八號
　　公　訴　人　臺灣臺中地方法院檢察署檢察官
　　被　　　告　丁○○
　　　　　　　　甲○○
右列被告等因強制等案件，經檢察官提起公訴（九十二年度偵字第九二○號），本院
判決如左：
    主  文
丁○○、甲○○共同以脅迫使人行無義務之事，各處有期徒刑伍月，如易科罰金，均
以佰元折算壹日。扣案之借據壹紙沒收。
被訴共同傷害、恐嚇部分均無罪。
    犯罪事實
一、（一）甲○○原在國泰人壽保險公司任職，其妻則開設美髮店。丙○○（原名柯
    俊宇）前去理髮，二人因而熟識。甲○○自國泰人壽保險公司退休後，轉往大陸
    中國平安人壽保險公司任職，丁○○則至大陸地區找工作。甲○○於民國（下同
    ）九十一年十一月中旬邀請丙○○至大陸為其泡製五毒酒，丙○○即偕某陳姓及
    另名不詳友人前往。期間甲○○、丁○○與丙○○、陳姓友人等人在大陸以麻將
    、天九賭博，丁○○輸了人民幣五萬多元，甲○○輸了人民幣二萬多元；賭後二
    人依約支付賭債，雙方相安無事。（二）事隔約半個月後（九十一年十一月二十
    七日），丙○○又邀約乙○○一同前往大陸找甲○○、丁○○二人，四人遂又於
    同年十一月二十九日在大陸福建省彰浦地區某卡拉ＯＫ酒店內，偕一些大陸友人
    ，共同玩樸克牌、骰子等，丁○○、甲○○感覺丙○○、乙○○等人舉止有異，
    遂用椅子將骰子擠碎，發現骰子內灌鉛，丙○○、乙○○即託稱骰子不是渠等所
    有而先行離開，回飯店休息。（三）甲○○、丁○○心有未甘，二人討論後，懷
    疑前次共輸七、八萬元之人民幣，應係同遭丙○○詐賭，為討回該筆款項，二人
    遂與十餘名大陸友人（男性四至五人、女性三至四人）共同基於使丙○○、乙○○行無義務之事之犯意聯絡，於翌日（即十一月三十日）凌晨二時許，前往丙○○、乙○○所投宿之盈輝賓館房間外，先分別敲門叫醒丙○○、乙○○二人，以
    人數之優勢，脅迫丙○○、乙○○賠償丁○○、甲○○二人賭輸之金額，丙○○
    見人多勢眾，心生畏懼，同意如數賠償，惟表示現金不足，遂先交付甲○○人民
    幣六百元及新臺幣四萬元（合計約人民幣一萬元），並由甲○○當場擬就借據一
    紙（內容為：茲因柯俊宇先生與乙○○先生兩人在大陸福建詐賭當場識破，使丁○○與甲○○兩人共輸人民幣六萬元正。特此立據為證，回臺灣一次還清。民國
    九十一年十二月十五日還清等語），脅迫丙○○、乙○○稱：若不簽下借據，大
    家就很難看（臺語）等語，使丙○○、乙○○行返還賭債及簽立借據之無義務之
    事。丙○○、乙○○畏於在場人多勢眾，不得已先後在借據上簽名。（五）甲○○、丁○○返回臺灣後，打電話向丙○○索討餘款，雙方約定九十一年十二月二
    十八日下午三時三十分許，前往臺中縣大甲鎮○○路八十三巷二十八號丙○○住
    處會面，丙○○因而報警，丁○○搭乘不知情之李英豪（另由檢察官為不起訴處
    分）所駕駛之自用小客車前往，為警當場查獲。
二、案經丙○○訴由臺中縣警察局大甲分局報請臺灣臺中地方法院檢察署檢察官偵查
    起訴。
    理  由
甲、有罪部分：
一、訊據被告甲○○、丁○○矢口否認有何強制犯行，辯稱：該借據係丙○○、乙○○自知詐賭理虧，自願簽立，並無脅迫云云。惟查：
（一）前述犯罪事實，業據告訴人丙○○指述歷歷，復經證人乙○○在庭結證甚詳，
      互核相符。而被害人丙○○至今仍否認詐賭，足見其並非樂意簽立該借據，且
      贏錢者除丙○○外，尚有丙○○之另二名友人，若謂丙○○應返還所贏之款項
      ，亦僅應返還其個人所贏之部分而已，而被告二人發現骰子灌鉛，係丙○○第
      二次與被告二人賭博時之事，該次之輸贏很小，至於第一次賭博時，乙○○並
      未同行等情，不僅經告訴人丙○○及證人乙○○陳述甚明，且被告二人亦不否
      認。然而前述借據內容，係稱丙○○、乙○○願共同返還人民幣六萬元，亦即
      將乙○○也列為共同債務人，且須給付被告丁○○、甲○○二人接近全部輸掉
      之金額，對於丙○○、乙○○二人均相當不利，當無自願簽立之理，故告訴人
      丙○○及證人乙○○陳稱係遭被告二人脅迫簽立一節，堪以採信。
（二）此外並有借據一紙附於偵查卷第二一頁可稽，本件事證明確，被告二人犯行均
      堪認定。
二、核被告甲○○、丁○○二人所為，均係犯刑法第三百零四條第一項之強制罪。被
    告二人與十餘名不詳姓名之大陸友人之間，有犯意之聯絡及行為分擔，均為共同
    正犯。爰審酌被告二人犯罪之動機、目的、手段，犯罪所生之危害、犯罪後之態
    度等一切情狀，各量處如主文所示之刑，並各諭知易科罰金之折算標準。扣案之
    借據一紙（附於偵查卷第二一頁）為被告二人所有，因本件犯行所得之物，業經
    被害人丙○○、證人乙○○陳明在卷，應依刑法第三十八條第一項第三款之規定
    宣告沒收。
乙、無罪部分：
一、傷害部分：
（一）起訴意旨另以：被害人丙○○、乙○○見被告甲○○、丁○○離開房間後，火
      速打包行李準備返回臺灣，未料被告甲○○、丁○○與多名大陸人士仍守候在
      樓下，待丙○○出至賓館門外空地時，被告丁○○、甲○○與多名大陸人士即
      共同基於傷害之犯意，出手毆打丙○○，致丙○○受有胸部、腰部挫傷之傷害
      。乙○○因上洗手間之故，較晚下樓，因而躲過一劫。嗣乙○○出至賓館外見
      丙○○被毆傷，二人趕緊離開大陸，因認被告丁○○、甲○○另涉有刑法第二
      百七十七條第一項之傷害罪嫌。
（二）按犯罪事實應依證據認定之，無證據不得認定犯罪事實。又不能證明被告犯罪
      者，應諭知無罪之判決，刑事訴訟法第一百五十四條第二項、第三百零一條第
      一項分別定有明文。次按告訴人之告訴，係以使被告受刑事訴追為目的，是其
      陳述是否與事實相符，仍應調查其他證據以資審認；又認定不利於被告之事實
      ，須依積極證據，苟積極證據不足為不利於被告事實之認定時，即應為有利於
      被告之認定，更不必有何有利之證據，最高法院分別著有五十二年度臺上字第
      一三○○號、三十年度上字第八一六號判例可資參照。
（三）查公訴人認被告涉有上述犯行，係以：(一)告訴人丙○○之指述。(二)喜洋洋中醫
      診所賴尚洋中醫師之證言及所提供之病歷表、診斷證明書等，可見告訴人丙○○受傷情形為胸肋挫傷、瘀血腫痛、胸痛側背、腰部挫傷等傷害，明顯為他人
      所打傷等，為其主要論據。
（四）訊據被告丁○○、甲○○二人均堅決否認有何被訴之傷害犯行，辯稱：盈輝賓
      館之地址為漳浦縣西大街郵政大樓，位處鬧區，公安在門口設有崗哨，二十四
      小時有武警值勤，時常巡邏，渠二人在大陸地區係屬出外人，不可能惹事生非
      ，且既然丙○○、乙○○二人已簽發借據，渠等沒有必要打人等語。經查：
  １、告訴人丙○○在本院審理時，檢察官問丙○○：「下樓時，有遇到何人？下樓
      時，被告二人當時你有無看到？是否已經離去？」時，丙○○先稱：「很多人
      ，大陸人。下樓時很多人，我沒有注意看。後來我就暈過去了。」等語（本院
      審判筆錄第一三頁），續改稱：我路過時，有聽到被告二人喊打，接著有人打
      我，我就暈了，動手的是大陸人等語（本院九十三年十一月二十二日審判筆錄
      第一四頁），繼又改稱：被告二人都在場，站在飯店旁邊等語（同日審判筆錄
      第二三頁），前後所述並非一致；而證人乙○○則證稱：我們（在借據上）簽
      名後，他們就走了：：：為了安全問題，我們打算換別家旅社。是我提議的，
      我怕他們又來找：：：在他們離開後，隔約十分鐘左右，丙○○先下樓，我在
      旅社房間內上廁所，約晚丙○○三、四分鐘下樓，在大廳沒看到什麼事，到出
      去旅社馬路才看到丙○○倒在路邊：：：誰打的我沒有看到：：：這時看到那
      一群大陸人在路口，正要離去，但我沒有看到被告二人：：：我是從背後看的
      ，而且是晚上，無法確定與先前在旅社房間的是否同一批人：：：我去扶他起
      來：：：過一會兒柯就醒來，柯說有一群人打他，沒有說何人打的，我也不知
      道何人打他：：：丙○○不曾向我說是被告二人打的，到現在我還不知道是何
人打的：：：然後我先帶他去珠海看醫生，過幾天回臺灣等語（本院九十三年
      十二月二十二日審判筆錄第十五、第十六頁）。互核並不相符。
  ２、按理丙○○在遭毆之現場若確實看到被告二人，於甦醒後應會告知乙○○；而
      被告二人若欲毆打丙○○，早在飯店房間內即可動手，毋庸等候在飯店外，何
      況被告二人於丙○○、乙○○簽立借據後，即離開丙○○所住房間，而丙○○
      、乙○○二人係在被告二人離開後，始商議要換旅社，故被告二人並不知悉丙○○將從旅社走出，無從在外等候埋伏；而且被告二人當時已取得丙○○、乙○○二人簽名之借據，目的業已達成，實無必要再毆人生事。又丙○○該次在
      大陸停留之時間雖短，但之前已有頻繁之出境紀錄（見偵卷第四二頁），非無
      可能與他人結怨，又當時既屬夜間，亦不能排除認錯人之可能性。故單憑告訴
      人丙○○之指述，尚不足以證明丙○○遭毆打時被告二人在場，或毆打係出於
      被告二人之教唆。此外復查無其他積極證據足證被告二人有何被訴之共同傷害
      犯行，揆諸前揭法條及判例意旨，即應為有利於被告之認定，依法應為無罪之
      判決，以免冤抑。
二、恐嚇部分：
（一）起訴意旨又略以：被告二人又以加害生命、身體之事，向丙○○、乙○○恫稱
      若不簽下借據，就不讓渠等回去臺灣云云，因認被告二人另涉有刑法第三百零
      五條之恐嚇罪嫌。
（二）查被告二人在盈輝賓館房間內，係向丙○○、乙○○稱：若不簽下借據，大家
      就很難看（臺語），而非不讓渠等回去臺灣，業據證人乙○○證述在卷。而被
      告二人縱使有前述恐嚇言語，亦係使丙○○、乙○○二人行無義務之事之脅迫
      方法，應不另構成恐嚇罪。檢察官認另構成恐嚇罪，且與前述強制罪犯意各別
      ，行為互殊，應予分論併罰，容有誤會，爰為無罪之諭知。
據上論斷，應依刑事訴訟法第二百九十九條第一項前段、第三百零一條第一項，刑法
第二十八條、第三百零四條第一項、第四十一條第一項前段、第三十八條第一項第三
款，罰金罰鍰提高標準條例第一條前段、第二條，判決如主文。
中      華      民      國    九十四    年      一      月     十四     日
                              臺灣臺中地方法院刑事第六庭
                                  審判長法  官  簡源希
                                        法  官  戴博誠
法  官  林念祖
右正本證明與原本無異。
如不服本判決，應於送達後十日內向本院提出上訴狀（須附繕本），上訴於臺灣高等
法院臺中分院。
                                        書記官
中      華      民      國    九十四    年      一      月     十四     日
附錄論罪科刑法條
中華民國刑法第三百零四條 (強制罪)
以強暴、脅迫使人行無義務之事或妨害人行使權利者，處三年以下有期徒刑、拘役或
三百元以下罰金。
前項之未遂犯罰之。
